臺灣板橋地方法院民事判決　　　　　　 100年度訴字第1173號
原　　　告　　花旗（台灣）商業銀行股份有限公司
法定代理人　　管國霖
訴訟代理人　　羅朝祺
被　　　告　　林建利
　　　　　　　林陳淑儀
　　　　　　　林照蓉
上列當事人間請求返還消費借貸款等事件，經本院於民國100 年
8 月26日言詞辯論終結，判決如下：
    主  文
被告應連帶給付原告新臺幣柒拾參萬肆仟貳佰玖拾參元及自民國
九十九年十二月一日起至清償日止，按年息百分之四點一計算之
利息，暨自九十四年五月二十一日起至清償日止，逾期在六個月
以內者按上開利率百分之十，逾期超過六個月者按上開利率百分
二十計算之違約金。
訴訟費用由被告連帶負擔。
    事實及理由
壹、程序方面：
一、按訴狀送達後，原告不得將原訴變更或追加，但擴張或減縮
    應受判決事項之聲明者，不在此限，民事訴訟法第255條第1
    項第3 款定有明文。查本件原告原起訴聲明請求被告應連帶
    給付新臺幣（下同）1,045,297 元，及自民國99年12月1日
    起至清償日止按年息4.1%計算之利息，及按上開利率之2成
    加計之違約金。嗣於100 年8 月26日本院言詞辯論期日變更
    其聲明為：「被告應連帶給付原告734,293 元，及自99年12
    月1 日起至清償日止，按年息4.1%計算之利息，及自94年5
    月21日起至清償日止，逾期在6 個月以內按上開利率10% ，
    逾期超過6 個月者按上開利率20% 計算之違約金。」。而查
    依原告上開變更後之聲明計算本金734,293 元自94年5 月21
    日起至99年11月30日止之違約金，其數額為31,805元；上開
    本金734,293 元加上違約金31,805元則等於766,098 元；是
    原告上開變更後之聲明等同為：「被告應連帶給付原告766,
    098 元，及其中734,293 元部分自99年12月1 日起至清償日
    止按年息4.1%計算之利息，暨按上開利率之20% 計算之違約
    金」，核屬減縮應受判決事項之聲明，揆諸首揭規定，自應
    准許。
二、本件被告林建利、林陳淑儀、林照蓉經合法通知，未於最後
    言詞辯論期日到場，核無民事訴訟法第386條各款所列情形
    ，爰依原告之聲請，由其一造辯論而為判決。
貳、實體方面：
一、原告主張：本件原債權人華橋商業銀行股份有限公司（下稱
    華橋銀行）業經金管會核准於96年12月1日起正式併入原告
    花旗（台灣）商業銀行股份有限公司，華橋銀行為消滅銀行
    ，原告為存續銀行。緣被告林建利於88年3月23日邀同被告
    林陳淑儀及陳照蓉擔任連帶保證人，簽定授信約定書及保證
    書予華僑銀行，向華僑銀行借款，華僑銀行依約借予林建利
    下列兩筆款項，金額及借款期間分別為：100 萬元，自88年
    3 月29日至103 年3 月29日（下稱第1 筆借款）；150 萬元
    ，自89年9 月29日至94年9 月29日（下稱第2 筆借款），兩
    筆借款各分180 期及60期（每月1 期），按期平均攤還本息
    ，並均約定如逾期償付本息時，除按約定利率支付遲延利息
    外，逾期6 個月以內者按上開利率之1 成，逾期超過6 個月
    者按上開利率之2 成加付違約金。詎林建利自94年4 月20日
    起即未再繳付本息，依約定書第5 條第1 項之規定，全部債
    務視為到期，後經原告向台灣雲林地方法院（下稱雲林地院
    ）聲請拍賣林建利設定抵押權予原告之不動產（99年度司執
    字第3256號），其中第1 筆借款已於該強制執行程序中全部
    受償，第2 筆借款列入分配之債權「1,101,439 元及自94年
    4 月20日起至清償日止按年息4.1%計算之利息，暨自94年5
    月21日起至清償日止，逾期在6 個月以內按上開利率10% ，
    逾期超過6 個月者按上開利率20% 計算之違約金」，則受分
    配1,402,903 元，計算至99年11月30日止尚有餘額1,045,29
    7 元未受清償。該第2 筆借款利率原係約定依原告基本放款
    利率計收，而原告目前之基本放款利率為7.8%，惟原告於聲
    請拍賣抵押物及強制執行時，該筆借款均以4.1%請求，故本
    次仍以年利率4.1%請求。又原告前曾對被告3 人聲請法院核
    發支付命令確定（鈞院98年度司促字第45329 號），惟因當
    時漏未聲請被告3 人「連帶」給付，為此，爰依消費借貸及
    連帶保證之法律關係，就上開強制執行受償不足部分，再扣
    除已依上開確定支付命令取得執行名義部分之債權餘額提起
    本件訴訟等語。並聲明：如主文第一項所示。
二、被告則以：原告前聲請強制執行拍賣被告林建利設定抵押權
    予原告之不動產及被告林陳淑儀所有之土地所受分配之金額
    ，已高過原告之債權額等語，資為抗辯。並聲明：原告之訴
    駁回。
三、本件原告主張被告林建利以被告林陳淑儀、林照蓉為連帶保
    證人，於前述時間向原告借貸上開款項，自94年4 月20日起
    即未再繳付本息等情，業據提出授信約定書、保證書、借據
    等件影本為證，且為被告所不爭執，堪信為真實。
四、按稱消費借貸者，謂當事人一方移轉金錢或其他代替物之所
    有權於他方，而約定他方以種類、品質、數量相同之物返還
    之契約；借用人應於約定期限內，返還與借用物種類、品質
    、數量相同之物，民法第474條第1項、第478條定有明文。
    又按保證債務之所謂連帶，係指保證人與主債務人負同一債
    務，對於債權人各負全部給付之責任者而言，此就民法第27
    2 條第1 項規定連帶債務之文義參照觀之甚明，有最高法院
    45年台上字第1426號判例意旨可資參照。本件被告林建利未
    按期返還前開借款本息，依其與原告間所簽定之約定書第5
    條第1 項約定，就剩餘未返還之借款視為全部屆期，即負有
    返還之義務；而被告林陳淑儀、陳照蓉係就前開借款，與原
    告約定為林建利之連帶保證人，自應與主債務人即林建利負
    同一債務，對於債權人即原告負全部給付責任。
五、而查，原告就第2 筆借款於實行抵押權聲請強制執行前之債
    權額即「1,101,439 元，及自94年4 月20日起至清償日止按
    年息4.1%計算之利息，暨自94年5 月21日起至清償日止，逾
    期在6 個月以內按上開利率10% ，逾期超過6 個月者按上開
    利率20% 計算之違約金。」僅對被告3 人取得應由被告3 人
    「共同」給付之確定支付命令（即依該支付命令被告3 人各
    應給付原告367,146 元及依上開期間、利率計算之利息、違
    約金；計算式：1,101,439 元÷3 ＝367,146 元；元以下四
    捨五入），業經本院調閱本院98年度司促字第45329 號支付
    命令卷。故原告尚有債權本金734,293 元（1,101,439 元－
    367, 146元＝734,293 元）及依上開期間、利率計算之利息
    、違約金未對被告3 人取得確定支付命令。
六、次按清償人所提出之給付，應先抵充費用，次充利息，次充
    原本，民法第323 條前段定有明文。又就本件消費借貸關係
    ，抵充之順序均依民法規定，已為原告與林建利所簽立之約
    定書第3 條所明定。經查：原告前於雲林地院99年度司執字
    第3256號拍賣抵押物強制執行事件程序中，就第1 筆借款已
    全部受清償完畢，第2 筆借款之債權額「1,101,439 元，及
    自94年4 月20日起至清償日止按年息4.1%計算之利息，暨自
    94年5 月21日起至清償日止，逾期在6 個月以內按上開利率
    10% ，逾期超過6 個月者按上開利率20% 計算之違約金。」
    則於99年11月30日受分配357,606 元，尚餘有1,045,297 元
    未受清償等情，業據本院依職權調閱上開執行卷查明，並有
    該執行事件之分配表影本附卷可稽。依前開說明，該第2 筆
    借款受分配之金額357,606 元，應先抵充自94年5 月21日起
    至99年11月30日止之利息253,756 元，次充本金103,850 元
    （357,606 元－253,756 元＝103,850 元），是第2 筆借款
    原告應尚有「本金997,589 元及自99年12月1 日起至清償日
    止之利息，及自94年5 月21日起至清償日止之違約金」尚未
    受償﹝上開分配表所載原告第2 筆借款未受償之金額1,045,
    297 元，係包含自94年5 月21日起至99年11月30日止之違約
    金47,708元及本金997,589 元（1,101,439 元－103,850 元
    ＝997,589 元）﹞。故依前項說明，就原告第2 筆借款非前
    開確定支付命令所及部分，即「本金734,293 元及自94年4
    月20日起至清償日止按年息4.1%計算之利息，暨自94年5 月
    21日起至清償日止，逾期在6 個月以內按上開利率10% ，逾
    期超過6 個月者按上開利率20% 計算之違約金。」，扣除依
    上開分配表已受償之自94年4 月20日起至99年11月30日止之
    利息後之餘額，即「本金734,293 元，及自99年12月1 日起
    至清償日止按年息4.1%計算之利息，暨自94年5 月21日起至
    清償日止，逾期在6 個月以內按上開利率10 %，逾期超過6
    個月者按上開利率20% 計算之違約金。」，原告依消費借貸
    及連帶保證之法律關係提起本訴，請求被告3 人應連帶給付
    ，核無不合。至被告等抗辯：原告前開執行受償金額加上另
    案執行拍賣被告林陳淑儀之土地而獲分配之金額後，已高於
    原告之債權額一節，經本院調閱雲林地院95年度司執字第11
    318 號強制執行卷結果，該執行事件之執行標的，雖為被告
    林陳淑儀名下之土地1 筆，惟執行名義為台灣台中地方法院
    94年度訴字第1575號民事確定判決，執行債權則為：「4,33
    1,848 元，及自93年12月20日起至清償日止按年息6.863%計
    算之利息，暨自94年1 月21日起至清償日止，逾期在6 個月
    以內按上開利率10% ，逾期超過6 個月者按上開利率20 %
    計算之違約金。」，且該筆執行債權為被告林建利（即太一
    土木包工業）於91年5 月21日邀被告林陳淑儀為連帶保證人
    向原告借款2 筆，借款本金分別為220 萬元及280 萬元之未
    清償餘額，並有台灣台中地方法院94年度訴字第1575號民事
    判決（網路檢索版）、雲林地院95年度司執字第11318 號債
    權憑證影本、分配表影本各1 份附卷可稽（見本院卷第47頁
    、第41至44頁），與本件債權並非同一筆。是被告上開所辯
    ，未舉證證明，不足採信。
七、從而，原告依消費借貸及連帶保證之法律關係，請求被告連
    帶給付如主文第一項所示之本金、利息暨違約金，洵屬有據
    ，應予准許。
八、本件事證已臻明確，兩造其餘主張、陳述及所提之證據暨攻
    擊防禦方法，經本院審酌後，認均與本件判斷結果無影響，
    毋庸再予一一審酌，附此敘明。
結論：本件原告之訴為有理由，依民事訴訟法第385 條第1 項前
段、第85條第2 項，判決如主文。
中    華    民    國    100    年    9    月    2    日
                  民事第一庭    法  官  黃信樺
以上正本係照原本作成
如對本判決上訴，須於判決送達後20日內向本院提出上訴狀。如
委任律師提起上訴者，應一併繳納上訴審裁判費。
中    華    民    國    100    年    9    月    2    日
                                書記官  李佳靜